【裁判字號】    95,交易,766
【裁判日期】    951211
【裁判案由】    業務過失傷害
【裁判全文】
臺灣臺北地方法院刑事判決             95年度交易字第766號
公  訴  人  臺灣臺北地方法院檢察署檢察官
被      告  乙○○
上列被告因業務過失傷害案件，經檢察官提起公訴（95年度偵字
第21223號），本院改行簡式審判程序，判決如下：
    主  文
乙○○從事業務之人，因業務上之過失傷害人，處有期徒刑月
，如易科罰金，以銀元佰元即新臺幣玖佰元折算壹日。
    事  實
乙○○為營業小客車司機，係從事駕駛業務之人，於民國94年12
月4日上午9時40分許，駕駛車牌號碼631-DB號營業小客車，臨時
停車於臺北市中正區○○○路○段93號公車站牌前，本應於開啟
車門時注意其他車輛，並讓其先行，且依當時情形，又無不能注
意情事，竟疏未注意率爾開啟左前車門，適甲○○騎乘車牌號碼
AMM-245號重型機車行駛至該處，因閃避不及，致機車右把手撞
擊631-DB號小客車左前車門倒地，因而受有左肱骨骨折、左肩二
頭肌肌腱部分斷裂、左肩旋轉肌肌腱炎、右手第4第5指近端指尖
關節攣縮等傷害。乙○○旋即撥打電話報警，且於有偵查犯罪權
限之公務員知悉上情前，向到場之臺北市政府警察局中正第二分
局員警坦承肇事，並接受裁判。
    理  由
一、訊據被告乙○○對上揭犯罪事實坦承不諱，核與證人即告訴
    人甲○○於警詢、偵查及本院指訴之被害情節大致符合，復
    有國立臺灣大學醫學院附設醫院診斷證明書、臺北市政府警
    察局交通警察大隊道路交通事故初步分析研判表、道路交通
    事故現場圖、道路交通事故補充資料表、交通事故談話紀錄
    表、道路交通事故調查報告表(一)(二)、現場採證照片等在卷可
    參。按汽車臨時停車，開啟車門時，應注意其他車輛，並讓
    其先行，道路交通安全規則第112條第3項定有明文。本件被
    告於停車開啟車門時，理應注意其他車輛，並讓其先行，且
    依當時情形，並無不能注意之情形，竟疏未注意及此，造成
    告訴人人車倒地，並受有上述傷害，被告行為顯有過失。況
    經送臺北市車輛行車事故鑑定委員會鑑定結果，亦認被告開
    啟車門未注意其他車輛為肇事原因，有該委員會出具之鑑定
    意見書附卷可憑。再告訴人係因被告之過失行為而受有傷害
    ，二者間具有相當因果關係甚明。綜上足認被告自白確與事
    實相符，本件事證明確，被告犯行洵堪認定，應依法論科。
二、被告行為後，刑法業於94年2月2日修正公布，95年7月1日起
    施行。按行為後法律有變更者，適用行為時之法律，但行為
    後之法律有利於行為人者，適用最有利於行為人之法律，修
    正後刑法第2條第1項定有明文。此條規定係規範行為後法律
    變更所生新舊法律比較適用之準據法，本身尚無新舊法比較
    之問題，於新法施行後，應一律適用新法第2條第1項之規定
    ，為「從舊從輕」之比較。而本次法律變更，比較時應就罪
    刑有關之共犯、未遂犯、想像競合犯、牽連犯、連續犯、結
    合犯，以及累犯加重、自首減輕暨其他法定加減原因（如身
    分加減）與加減例等一切情形，綜其全部罪刑之結果而為比
    較（最高法院95年5月23日95年度第8次刑事庭會議決議參照
    ）。經查：
  (一)刑法第284條第2項前段業務過失傷害罪，法定刑罰金部分，
    依修正後刑法施行法第1條之1、修正後刑法第33條第5款之
    規定，所得科處之最高額為新臺幣3萬元，最低額為新臺幣
    1,000元，惟依被告行為時之罰金罰鍰提高標準條例第1條前
    段、修正前刑法第33條第5款規定，本罪之罰金刑換算為新
    臺幣後，最高額雖與新法相同，惟最低額僅新臺幣3元。比
    較修正前、後之刑罰法律，修正後之法律並未對被告較為有
    利。
  (二)關於自首，修正前刑法第62條前段規定係減輕其刑，較諸修
    正後之「得」減輕其刑，對被告較為有利。
  (三)關於易科罰金之折算標準，依被告行為時之刑法第41條第1
    項、罰金罰鍰提高標準條例第2條規定，係以銀元100元、
    200元或300元，即新臺幣300元、600元或900元折算1日；依
    修正後刑法第41條第1項，則係以新臺幣1,000元、2,000 元
    或3,000元折算1日，經比較新舊法，以被告行為時之法律對
    被告較為有利。
  (四)綜上法律修正前、後之整體比較，揆諸前揭最高法院決議及
    修正後刑法第2條第1項之「從舊從輕」原則，適用94年2月2
    日修正前之刑罰法律，對被告較為有利，自應適用修正前刑
    法及罰金罰鍰提高標準條例等相關規定。
三、被告為營業小客車司機，係從事駕駛業務之人，核其所為，
    係犯刑法第284條第2項前段業務過失傷害罪。被告犯罪後，
    於有偵查犯罪權限之公務員知悉犯行前，即自行撥打電話報
    警，並向到場處理之臺北市政府警察局中正第二分局員警坦
    承肇事犯行，有自首情形紀錄表在卷可佐，應依修正前刑法
    第62條前段規定減輕其刑。爰審酌被告坦承犯行，因其提出
    之和解金額新臺幣（下同）22萬元與告訴人願意接受之和解
    金額6、70萬元差距過大，而未與告訴人達成和解，及其智
    識程度、過失情節、告訴人所受傷害等一切情狀，量處如主
    文所示之刑，並諭知易科罰金之折算標準。
據上論斷，應依刑事訴訟法第273條之1第1項、第299條第1項前
段，刑法第2條第1項前段，修正前刑法第284條第2項前段、第62
條前段、第41條第1項前段，罰金罰鍰提高標準條例第1條前段，
修正前罰金罰鍰提高標準條例第2條，現行法規所定貨幣單位折
算新臺幣條例第2條，判決如主文。
本案經檢察官黃美嘉到庭執行職務
中    華    民    國    95    年    12    月    11    日
                        臺灣臺北地方法院交通法庭
                            法  官  宋松璟
上正本證明與原本無異。
如不服本判決，應於判決送達後10日內向本院提出上訴狀（應抄
附繕本）。告訴人或被害人如對於本判決不服者，應具備理由請
求檢察官上訴，其上訴期間之計算係以檢察官收受判決正本之日
期為準。
                            書記官  謝韻華
中    華    民    國    95    年    12    月    12    日
附錄本案論罪科刑法條
中華民國刑法第284條
（過失傷害罪）
因過失傷害人者，處 6 月以下有期徒刑、拘役或 5 百元以下罰
金，致重傷者，處1年以下有期徒刑、拘役或5百元以下罰金。
從事業務之人，因業務上之過失傷害人者，處 1 年以下有期徒刑
、拘役或1 千元以下罰金，致重傷者，處 3 年以下有期徒刑、
 拘役或2千元以下罰金。


司法院資訊處製作；財團法人民間司法改革基金會備份。
